【裁判字號】    96,簡上,539
【裁判日期】    970307
【裁判案由】    侵占
【裁判全文】
臺灣臺南地方法院刑事判決            96年度簡上字第539號
上  訴  人
即被    告  乙○○
上列上訴人因侵占案件，不服本院96年度簡字第3439號中華民國
96年10月15日第一審判決（聲請案號：96年度撤偵字第178號）
，提起上訴，本院管轄之第二審合議庭判決如下：
    主  文
上訴駁回。
    事  實
一、乙○○於民國94年6月間，以自己擔任會首，召集會期自94
    年6月10日起至95年7月10日止，會員共計14人（含會首），
    每期會款新臺幣（下同）5000元，採外標制，每月10日下午
    8時許開標之合會，丙○○（原名鍾馥徽）則以其本人及女
    兒詹怡萱名義加入該合會共計2會份。嗣丙○○於合會進行
    間均未標取會款，依其參與會份原應取得合會最後2期即95
    年6月10日、7月10日開標、金額均為7萬2300元之會款。詎
    乙○○因急需現金周轉，竟意圖為自己不法之所有，於向其
    餘已得標會員收取上開2會會款共計14萬4600元後，未經丙
    ○○之同意，擅自將應交付丙○○之上開會款挪為他用。經
    丙○○屢次催討，乙○○始償還5萬300元，尚積欠9萬4300
    元，並於95年7月21日開立上開面額之本票交與丙○○以為
    擔保。嗣經乙○○與丙○○於95年11月17日在臺南縣白河鎮
    公所達成調解，然乙○○未按期履行調解條件，仍積欠丙○
    ○4萬9300元款項未歸還。
二、案經丙○○訴由台灣台南地方法院檢察署檢察官發交臺南縣
    警察局白河分局報告偵辦後聲請簡易判決處刑。
    理  由
一、被告乙○○對於向其餘已得標會員收取上開2會會款後予以
    侵占入己的事實，分別於警詢、檢察官偵訊時及本院審理時
    坦承不諱，核與告訴人丙○○之指訴情節大致相符，並有互
    助會簿、被告簽發之本票在卷可據，堪認被告之任意性自白
    與事實相符，應可採信。本件事證明確，被告犯行，堪以認
    定。
二、查被告所為，係犯刑法第335條第1項侵占罪。又行為後法律
    有變更者，適用行為時之法律。但行為後之法律有利於行為
    人者，適用最有利於行為人之法律，刑法第2條第1項定有明
    文。被告乙○○犯第1件侵占罪時之刑法第41條第1項前段規
    定：「犯最重本刑為5年以下有期徒刑以下之刑之罪，而受6
    個月以下有期徒刑或拘役之宣告，因身體、教育、職業、家
    庭之關係或其他正當事由，執行顯有困難者，得以1元以上3
    元以下折算一日，易科罰金。」又被告行為時之易科罰金折
    算標準，修正前罰金罰鍰提高標準條例第2條前段（現已刪
    除）規定，就其原定數額提高為100倍折算1日，則本件被告
    行為時之易科罰金折算標準，應以銀元300元折算1日，經折
    算為新臺幣後，應以新臺幣900元折算為1日。惟95年7月1日
    修正公布施行之刑法第41條第1項前段則規定：「犯最重本
    刑為五年以下有期徒刑以下之刑之罪，而受六個月以下有期
    徒刑或拘役之宣告者，得以新臺幣一千元、二千元或三千元
    折算一日，易科罰金。」比較修正前後之易科罰金折算標準
    ，以95年7月1日修正公布施行前之規定，較有利於受刑人，
    則應依刑法第2條第1項前段，適用修正前刑法第41條第1項
    前段規定，定其折算標準。又被告行為後，刑法第51 條業
    於民國94年1月7日修正公布，並於95年7月1日施行，修正前
    刑法第51條規定：「數罪併罰，分別宣告其罪之刑，依左列
    各款定其應執行者：」其中第5款規定：「宣告多數有期徒
    刑者，於各刑中之最長期以上，各刑合併之刑期以下，定其
    刑期。但不得逾二十年。」修正後刑法第51條第5款規定：
    「宣告多數有期徒刑者，於各刑中之最長期以上，各刑合併
    之刑期以下，定其刑期。但不得逾三十年。」比較結果，修
    正後刑法並非較有利於被告，依刑法第2條第1項前段之規定
    ，仍應依修正前刑法，定其應執行之刑，以資懲儆。再如上
    說明，被告於刑法修正前後所犯2侵占罪，定執行刑後之易
    科罰金，因無法割裂適用，且以修正前刑法第41條第1項前
    段規定較有利於被告，故應依修正前之規定定其易科罰金標
    準，併予敘明。末查，被告上揭2侵占罪犯罪時間均在96年4
    月24日以前，所犯刑法之罪名及所宣告刑度，合於96年罪犯
    減刑條例所定減刑要件，均應予減刑二分之一。
三、原審以被告罪證明確，因而適用刑法第2條第1項前段、第
    335條第1項、修正前及修正後刑法第41條第1項前段、修正
    前刑法第51條第5款，刑法施行法第1條之1、修正前罰金罰
    鍰提高標準條例第2條，中華民國96年罪犯減刑條例第2條第
    1項第3款、第7條第1項、第9條、第10條第1項規定，量處如
    原判決主文所示之刑，本院經核原判決認事用法，並無不合
    ，量刑亦稱妥適。上訴人即被告以其已陸續清償告訴人，僅
    剩4萬9300元尚未清償為由，上訴請求本院宣告緩刑，惟告
    訴人自96年6月9日清償1萬2千元後即未再履行和解條件，犯
    後態度不佳，難認被告確有履行之誠意，上訴人之上訴，實
    無理由，應予駁回。
四、據上論斷，應依刑事訴訟法第455條之1第1項、第3項、第36
    8條，判決如主文。
本案經檢察官甲○○到庭執行職務
中    華    民    國    97    年    3     月    7     日
                  刑事第七庭  審判長  法  官  陳振謙
                                      法  官  卓穎毓
                                      法  官  高如宜
以上正本證明與原本無異。
本件不得上訴。
                                      書記官  陳姿利
中    華    民    國    97    年    3     月    10    日
論罪法條：
中華民國刑法第335條第1項
（普通侵占罪）
意圖為自己或第三人不法之所有，而侵占自己持有他人之物者，
處5年以下有期徒刑、拘役或科或併科1千元以下罰金。


司法院資訊處製作；財團法人民間司法改革基金會備份。
